臺灣苗栗地方法院刑事判決　　　　　　　100年度訴字第240號
公　訴　人　臺灣苗栗地方法院檢察署檢察官
被　　　告　劉鳳德
指定辯護人　蕭智元律師
被　　　告　劉佳龍
指定辯護人　李添興律師
上列被告因強盜案件，經檢察官提起公訴（99年度偵字第5860號
），本院判決如下：
    主  文
劉鳳德共同犯強盜罪，累犯，處有期徒刑伍年陸月。
劉佳龍共同犯強盜罪，處有期徒刑參年。
    事  實
一、劉鳳德前因竊盜案件，經本院判處有期徒刑6 月確定，於民
    國99年7 月12日易科罰金執行完畢。詎仍不知悔改，劉鳳德
    因見其工地同事葉錦安之頸部配戴有黃金項鍊1 條，竟心生
    貪念，於99年9 月間中旬某日，向黃志明（另由檢察官偵辦
    中）購得成分不詳之安眠藥後，便向其堂兄劉佳龍提議欲對
    葉錦安下藥，使其昏睡不醒以盜取該金項鍊之事，惟當時劉
    佳龍並未應允。嗣劉鳳德因積欠地下錢莊債務，需款孔急，
    竟於99年10月5 日上午11時5 分許，駕駛車號5866-YV 號自
    用小客車搭載劉佳龍，一同前往臺中縣龍井鄉（現改制為臺
    中市龍井區○○○路528 號、國道三號龍井交流道旁之統一
    超商便利商店，由劉鳳德下車購買紅高梁酒1 瓶，並向劉佳
    龍表示當日即要實行對葉錦安下藥盜取金項鍊之計畫，此時
    劉佳龍非但未予反對，其2 人並共同基於意圖為自己不法所
    有之犯意聯絡，一同前往臺中縣龍井鄉龍井火車站月台天橋
    工程之工地，於同日中午12時30分許，由劉佳龍先倒1 杯未
    摻入安眠藥的紅高梁酒給葉錦安飲用，以降低葉錦安之戒心
    。嗣於同日下午1 時30分許，由劉鳳德將半顆安眠藥搗碎後
    放入酒杯，再由劉佳龍倒入紅高梁酒後，由劉鳳德持給葉錦
    安飲用。然因葉錦安尚未有昏睡之跡象，於同日下午3 時30
    分許，劉鳳德再將1 顆安眠藥搗碎後放入酒杯並倒入紅高梁
    酒後，交由劉佳龍持給葉錦安飲用，葉錦安並未察覺酒內已
    遭摻入安眠藥，在飲用後因藥效發作，逐漸陷入意識昏迷恍
    惚之狀態，劉佳龍見狀即駕駛前開自用小客車，後座搭載劉
    鳳德、葉錦安，駛往苗栗縣苗140 縣道高速鐵路橋下之葉錦
    安汽車停放處，於同日下午5 時30分許，劉鳳德在該車後座
    見葉錦安因服用藥劑已達不能抗拒之程度，乃出手盜取葉錦
    安頸部之金項鍊1 條，得手後並將葉錦安扶入其停放之車內
    ，即與劉佳龍共同駕車離去。嗣劉鳳德於同日下午6 時許，
    前往址設於苗栗縣後龍鎮○○路72之1 號「金華珍銀樓」，
    將前開金項鍊以新臺幣（下同）14萬1,987 元出售予不知情
    之鄭雅文，復將所得贓款花用殆盡，嗣經葉錦安報警後循線
    查獲上情。
二、案經苗栗縣警察局移請臺灣苗栗地方法院檢察署檢察官偵查
    起訴。
    理  由
一、按現行刑事訴訟法為保障被告之反對詰問權，排除具有虛偽
    危險性之傳聞證據，以求實體真實之發見，於該法第159 條
    第1 項明定被告以外之人於審判外之言詞或書面陳述，除法
    律有規定者外，不得作為證據。而刑事訴訟法第159 條之1
    至第159 條之4 有傳聞法則之例外規定，且被告以外之人於
    審判外之陳述，雖不符前4 條之規定，而經當事人於審判程
    序同意作為證據，法院審酌該言詞陳述或書面陳述作成時之
    情況，認為適當者，亦得為證據；當事人、代理人或辯護人
    於法院調查證據時，知有第159 條第1 項不得為證據之情形
    ，而未於言詞辯論終結前聲明異議者，視為有前項之同意，
    刑事訴訟法第159 條之5 定有明文。本案以下所引用之被告
    以外之人於審判外之陳述（含書面陳述），業經本院於準備
    程序及審理時予以提示並告以要旨，且各經檢察官、被告及
    辯護人表示意見，迄於言詞辯論終結前，均未主張有刑事訴
    訟法第159 條第1 項不得為證據之情形，是應視為同意作為
    證據，且經本院審酌後，無取得證據違法、欠缺供述之任意
    性或證據證明力顯然偏低等不適當之情形，認均有證據能力
    ，合先敘明。
二、上開犯罪事實，業據被告劉鳳德、劉佳龍於警詢、偵查中及
    本院審理時均坦承不諱，核與證人葉錦安、邱泰寶、鄭雅文
    、黃志明等人之證述內容大致相符，並有被告劉鳳德傳送予
    葉錦安之女婿邱泰寶表明願意賠償之簡訊翻拍照片1 張、金
    華珍銀樓收購前開金項鍊之登記資料1 紙、購買紅高梁酒之
    統一發票1 張、相關現場照片8 張、車輛詳細資料報表等在
    卷可稽，足見被告劉鳳德、劉佳龍之自白與事實相符，應堪
    採信。本件事證明確，被告劉鳳德、劉佳龍有上開犯罪事實
    欄所載共同強盜之犯行，均堪認定。
三、核被告劉鳳德、劉佳龍所為，均係犯刑法第328 條第1 項之
    意圖為自己不法之所有，以藥劑至使不能抗拒，而取他人之
    物之強盜罪。被告劉鳳德、劉佳龍就上開犯行，有犯意之聯
    絡及行為之分擔，應論以共同正犯。被告劉鳳德前因竊盜案
    件，經本院判處有期徒刑6 月確定，於99年7 月12日易科罰
    金執行完畢，有臺灣高等法院被告前案紀錄表在卷可參，其
    在前開有期徒刑執行完畢後5 年以內，故意再犯本案有期徒
    刑以上之罪，為累犯，應依刑法第47條第1 項之規定，加重
    其刑。又被告劉佳龍雖與被告劉鳳德共犯本案，然被告劉佳
    龍在被告劉鳳德甫提議為本案犯行時，並未應允，其後來仍
    參與本案之動機，應係顧念堂兄弟情誼，不忍被告劉鳳德受
    債務所逼，一時失慮，誤蹈法網，而其參與本案犯罪之手段
    ，僅係持摻有安眠藥之紅高梁酒予被害人飲用，並未施加任
    何暴力行為或使被害人受有身體傷害，且未親自出手拿取被
    害人之金項鍊，嗣於被告劉鳳德變賣前開金項鍊後，更未分
    得任何金錢，足見被告劉佳龍參與本案之程度尚屬輕微，惡
    性並非重大，且犯後於警詢中即已坦承犯行，深具悔意，若
    對被告劉佳龍科以強盜罪法定最低度之刑即5 年有期徒刑，
    猶嫌過重，而有情輕法重之感，其犯罪情狀，在客觀上顯足
    以引起一般同情，本院爰依刑法第59條之規定，對被告劉佳
    龍酌量減輕其刑。爰審酌被告劉鳳德、劉佳龍均正值青壯，
    不思以正當途徑獲取財物，被告劉鳳德因急需用錢，竟邀同
    被告劉佳龍共同以不明安眠藥摻入酒中，給予被害人飲用，
    使被害人昏迷而不能抗拒，藉以強盜財物，被告劉鳳德係基
    於主導策劃之地位，被告劉佳龍則從旁協助為犯行之分擔，
    實已嚴重危害社會治安，並衡酌被告劉鳳德已有多次犯罪前
    科，被告劉佳龍則未曾犯罪，素行尚佳（見卷附之臺灣高等
    法院被告前案紀錄表），暨其等均坦承犯行之犯後態度、犯
    罪之動機、目的、手段、強盜所得，均尚未與被害人達成和
    解等一切情狀，分別量處如主文所示之刑，以示懲儆。末查
    ，扣案之被告劉鳳德所有之手機1 支，並非供其犯本案強盜
    罪所用之物，爰不予宣告沒收，附此敘明。
據上論斷，應依刑事訴訟法第299 條第1 項前段，刑法第28條、
第328 條第1 項、第47條第1項、第59條，判決如主文。
本案經檢察官盧美如到庭執行職務。
中    華    民    國   100    年    7     月    19    日
                  刑事第三庭  審判長法  官  柳章峰
                                    法  官  許蓓雯
                                    法  官  顏苾涵
以上正本證明與原本無異。
如不服本判決應於收受判決後10日內向本院提出上訴書狀，並應
應敘述具體理由。其未敘述上訴理由者，應於上訴期間屆滿後20
日內向本院補提理由書(均須按他造當事人之人數附繕本)「切勿
逕送上級法院」。
中    華    民    國   100    年    7     月    19    日
                                    書記官  涂村宇
附錄本判決論罪科刑法條：
刑法第328 條
中華民國刑法第328條
（普通強盜罪）
意圖為自己或第三人不法之所有，以強暴、脅迫、藥劑、催眠術
或他法，至使不能抗拒，而取他人之物或使其交付者，為強盜罪
，處 5 年以上有期徒刑。
以前項方法得財產上不法之利益或使第三人得之者，亦同。
犯強盜罪因而致人於死者，處死刑、無期徒刑或 10 年以上有期
徒刑；致重傷者，處無期徒刑或 7 年以上有期徒刑。
第 1 項及第 2 項之未遂犯罰之。
預備犯強盜罪者，處 1 年以下有期徒刑、拘役或 3 千元以下罰
金。